【裁判字號】    97,交聲,2678
【裁判日期】    971203
【裁判案由】    交管條例聲異
【裁判全文】
臺灣板橋地方法院交通事件裁定        97年度交聲字第2678號
                                    97年度交聲字第2695號
原處分機關  交通部公路總局臺北區監理所板橋監理站
異  議  人  甲○○
上列異議人因違反道路交通管理處罰條例案件，對於交通部公路
總局臺北區監理所板橋監理站於民國97年7 月8 日以板監裁字第
裁41－Ｃ00000000號、板監裁字第裁41－Ｃ00000000號違反道路
交通管理事件裁決書所為之裁決處分（原舉發案號：臺北縣政府
警察局96年7 月14日北縣警交字第Ｃ00000000號、Ｃ00000000號
）不服，聲明異議，本院裁定如下：
    主  文
原處分均撤銷。
甲○○不罰。
    理  由
一、原處分意旨略以：異議人即受處分人甲○○（原處分機關移
    送書事實欄誤載「邱明漢」）所有之車號０ＹＦ─一四０號
    重型機車，於民國九十六年七月十四日下午一時二十四分許
    ，在臺北縣板橋市○○路二四五巷前，因「闖紅燈」、「不
    聽制止，拒絕停車受檢且加速逃逸」之違規，為警掣單逕行
    舉發，乃分別依道路交通管理處罰條例第五十三條第一項、
    第六十條第一項及第六十三條之規定，就闖紅燈部分，裁處
    罰鍰新臺幣（下同）四千五百元，並記違規點數三點；就拒
    絕接受稽查而逃逸部分，裁處罰鍰六千元，並記違規點數一
    點。異議人則以：伊因要辦理車輛異動才知道本件違規，也
    因為本件違規，使伊無法辦理行照、駕照等證件之補發，且
    警察所指違規時間，距離現在已經是一年多前的事，伊要完
    全記得當天情形，也是不可能，但如果真是伊有違規，希望
    有照片可以佐證等語，表明不服而提出異議。
二、按違反本條例之行為，自行為成立之日起，逾三個月不得舉
    發，道路交通管理處罰條例第九十條第一項前段定有明文。
    又同條例第九十二條第三項規定授權訂定之違反道路交通管
    理事件統一裁罰基準及處理細則第五條明定：「處理違反道
    路交通管理事件，有關文書送達之程序，依行政程序法之規
    定」。次按公法上有特定相對人之意思表示或意思通知，除
    法律有特別規定者外，在非對話為之者，應以達到相對人時
    生效，所謂達到，乃在使相對人居於可得瞭解之狀態為已足
    ，此在法理上應為當然之解釋（行政法院六十八年度判字第
    八三八號裁判意旨參照）。又八十八年二月三日公布並於九
    十年一月一日施行之行政程序法，就行政機關所為有特定相
    對人之書面行政處分或行政行為之送達，於第六十七條至第
    九十一條定有明文規定，同法第一百十條第一項復明定：「
    書面之行政處分自送達相對人及已知之利害關係人起；書面
    以外之行政處分自以其他適當方法通知或使其知悉時起，依
    送達、通知或使知悉之內容對其發生效力」。前揭違反道路
    交通管理事件統一裁罰基準及處理細則第五條既有如上所述
    之明文規定，且交通裁罰事件中相關行政機關所為之行政行
    為，並非屬行政程序法第三條第一項、第二項所列舉之得排
    除行政程序法適用之行政機關或行政行為，而交通違規行為
    之舉發在性質上復屬公法上有相對人之書面意思通知，故自
    應適用行政程序送達之規定，並依前開行政法院判決之見解
    及行政程序法第一百十條第一項之規定，以書面之舉發通知
    依行政程序法之規定送達於受通知人時，始完成舉發程序而
    發生效力（參臺灣高等法院九十六年度交抗字第三三０號裁
    定意旨；另同法院九十七年度交抗字第三五０號、九十六年
    度交抗字第四二八號、第六０九號、第八四八號裁定均採相
    同意旨，可資參考）。再按交通違規之逕行舉發，應按已查
    明之資料填註車牌號碼、車輛種類、車主姓名或名稱及地址
    ，並於通知單上方空白處加註逕行舉發之文字後，由舉發機
    關送達被通知人；又逕行舉發違反道路交通管理事件，經汽
    車所有人依通知單之應到案日期前到案，並告知違規駕駛人
    姓名、身分證統一編號及住址者，處罰機關應即另行通知違
    規駕駛人到案依法處理；逾應到案日期，處罰機關應依本條
    例第八十五條第三項規定處罰該汽車所有人，違反道路交通
    管理事件統一裁罰標準及處理細則第十一條第一項第三款、
    第二十四條分別定有明文。易言之，舉發機關就交通違規事
    件逕行舉發，應將舉發通知單之通知聯送達於違規車輛所有
    人，使車輛所有人得於通知單之應到案日期前到案並告知實
    際違規駕駛人姓名等資料後，再由處分機關另行通知實際違
    規駕駛人到案依法處理；倘若舉發通知單之通知聯送達不合
    法，致使車輛所有人無從於到案日期前到案告知實際違規駕
    駛人之姓名等資料，則該舉發程序及處分機關之裁罰程序，
    均難認適法。
三、經查：本件臺北縣政府警察局九十六年七月十四日北縣警交
    字第Ｃ00000000號、Ｃ00000000號舉發通知單，經原舉發機
    關以掛號郵寄送達方式，於九十六年七月二十七日向異議人
    於八十六年十月八日變更前之臺北縣板橋市○○路九十一巷
    二十二號二樓地址送達，因招領逾期而退回等情，有臺北縣
    政府警察局板橋分局傳送本院之公文封、交寄大宗掛號函件
    執據影本及異議人之全戶戶籍資料在卷可憑，而異議人於前
    述八十六年十月八日變更住所地址為臺北縣板橋市○○路九
    十一巷二十二號四樓，亦有上開全戶戶籍資料可稽，且經本
    院向舉發機關即臺北縣政府警察局板橋分局承辦員警查悉本
    件上開舉發通知單之郵寄因招領逾期退回後，並未有其他合
    法送達行為，此外，本件卷內亦無本件上開舉發通知單於違
    規時間即九十六年七月十四日起，三個月內有向異議人之住
    所地址即臺北縣板橋市○○路九十一巷二十二號四樓為合法
    送達之相關證據，足認本件首開舉發通知單之送達難認合法
    ，是警察機關之舉發程序顯有重大瑕疵，不生舉發之效力。
    至異議人向原處分機關提出之交通違規案件陳述書上陳述日
    期欄固記載「九十六年七月十四日」，但觀之該陳述書下方
    原處分機關所蓋收文章日期係九十七年七月十七日及卷附之
    緣處分機關九十七年七月二十一日函（稿）、臺北縣政府警
    察局書函均記載甲○○九十七年七月十七日申訴書（陳述書
    ）等情，堪認上開陳述書之陳述日期應係九十七年七月十七
    日，該陳述書上記載陳述日期「九十六年七月十四日」，應
    係誤載；再參酌本件首開裁決書係九十七年七月十五日向異
    議人上開住所地址為寄存送達，有原處分機關之送達證書影
    本二件在卷可憑，故本件僅能認定異議人係首開裁決書寄存
    送達後始知悉系爭二件舉發通知單所載內容，然此距異議人
    違反道路交通管理處罰條例之行為，即九十六年七月十四日
    行為成立之日起算，顯已逾三個月，依法已不得舉發或逕行
    裁罰，原處分機關不察，復行就不得舉發之行為於九十七年
    七月八日裁處罰鍰及記違規點數，於法自有未合。
四、綜上所述，本件原處分機關無法證明首開舉發通知單已合法
    送達異議人，亦無證據證明舉發機關於異議人違規行為成立
    之日起三個月內為合法舉發，依道路交通管理處罰條例第九
    十條之規定，原舉發機關依法不得再為舉發之行為，而原處
    分機關自無從再為裁罰。原處分機關未查證舉發通知單是否
    合法送達於異議人，即遽予裁罰異議人，尚有未洽。是本件
    聲明異議為有理由，爰將原處分均予撤銷，並諭知異議人不
    罰。
據上論斷，應依道路交通案件處理辦法第二十條，裁定如主文。
中    華    民    國    97    年    12    月    3     日
                  交通法庭  法  官  楊志雄
以上正本證明與原本無異
如不服本裁定應於送達後5日內向本院提出抗告狀
                            書記官  陳春銘
中    華    民    國    97    年    12    月    3     日


司法院資訊處製作；財團法人民間司法改革基金會備份。
